臺灣臺南地方法院刑事判決
109年度交易字第483號
公  訴  人  臺灣臺南地方檢察署檢察官
被      告  徐薇    （原名李淑娟）




上列被告因過失傷害案件，經檢察官提起公訴（108年度偵字第1
2765號），本院判決如下：
    主  文
徐薇犯過失傷害罪，處拘役伍拾日，如易科罰金，以新臺幣壹仟
元折算壹日。
    事  實
一、徐薇於民國108年5月16日7時48分許，無駕駛執照騎乘車牌
    號碼000-0000號普通重機車，沿臺南市北區公園南路由西往
    東行駛，行經公園南路131巷口附近之公園南路外側車道時
    ，本應注意車前狀況，且依當時天候晴、日間自然光線、柏
    油路面無缺陷亦無障礙物，視距良好等情，並無任何不能注
    意之情形，竟疏未注意於此，因而與前方佇立於路肩處之乙
    ○○發生擦撞，致乙○○受有右側遠端鎖骨骨折、左側第四指第
    五指指骨骨折等傷害。
二、案經乙○○訴由臺南市政府警察局第五分局移送臺灣臺南地方
    檢察署檢察官偵查起訴。
    理  由
甲、程序方面：
一、本判決所引用被告徐薇以外之人於審判外之陳述，檢察官、
    被告於準備程序均不爭執其證據能力，且於言詞辯論終結前
    均未聲明異議，本院審酌該等證據資料作成之情況，核無違
    法取證或其他瑕疵，且與待證事實具有關聯性，認為以之作
    為證據為適當，依刑事訴訟法第159條之5規定，有證據能力
    。
二、本判決所引用卷內各項非供述證據性質之證據資料，均無違
    反法定程序取得之情形，依刑事訴訟法第158條之4規定之反
    面解釋，均有證據能力。
乙、實體方面：
一、被告固坦承於前開時、地，與發生車禍之事實，惟矢口否認
    有何過失傷害之情事，並辯稱：乙○○走路不走進去一點，且
    我的左側有車輛，我無法向左閃避，乙○○故意站在那邊讓我
    撞的，我沒有過失云云。經查：
(一)被告於上開時、地與乙○○發生擦撞，致乙○○受有前開傷害等
    情，業據被告供承在卷，核與證人乙○○於警詢之證述相符，
    並有中文診斷證明書、道路交通事故現場圖、道路交通事故
    調查報告表（一）（二）、監視器錄影畫面翻拍照片、現場
    照片在卷可稽。是上開事實，首堪認定。
(二)按汽車行駛時，駕駛人應注意車前狀況，並隨時採取必要之
    安全措施，道路交通安全規則第94條第3項分別定有明文。
    查被告行駛於公園南路外側車道時，其與前方佇立於公園南
    路之乙○○尚有一段距離，有上開監視器錄影畫面翻拍照片在
    卷可佐，且依當時天候晴、日間自然光線、柏油路面無缺陷
    亦無障礙物，視距良好等情事，被告若有注意車前狀況，應
    可發現前方站立於路肩之乙○○，應不至於與乙○○發生擦撞，
    足見被告對本案車禍事故之發生即有過失甚明。
(三)綜上所述，被告前開否認犯行所辯，殊無可採。本案事證明
    確，被告犯行洵堪認定，應依法論科。
二、論罪科刑：
(一)按行為後法律有變更者，適用行為時之法律，但行為後之法
    律有利於行為人者，適用最有利於行為人之法律。刑法第2
    條第1項定有明文。被告行為後，刑法第284條於108年5月29
    日修正公布，並於同年5月31日生效，修正前規定：「因過
    失傷害人者，處6月以下有期徒刑、拘役或500元以下罰金，
    致重傷者，處1年以下有期徒刑、拘役或500元以下罰金；從
    事業務之人，因業務上之過失傷害人者，處1年以下有期徒
    刑、拘役或1千元以下罰金，致重傷者，處3年以下有期徒刑
    、拘役或2千元以下罰金」，修正後規定：「因過失傷害人
    者，處1年以下有期徒刑、拘役或10萬元以下罰金；致重傷
    者，處3年以下有期徒刑、拘役或30萬元以下罰金」，則新
    法刪除從事業務之人之規定，並就普通過失傷害部分提高刑
    度，且均提高罰金刑上限，是比較新舊法結果，應以被告行
    為時之法律即修正前之刑法第284條第1項對被告較為有利，
    自應適用修正前之過失傷害罪論處之。
(二)被告於事故發生當時係無駕駛執照之人，其騎乘普通重型機
    車，因過失而發生本件事故，核其所為，係犯修正前刑法第
    284條第1項、道路交通管理處罰條例第86條第1項之無駕駛
    執照駕車因過失傷害罪，並應依道路交通管理處罰條例第86
    條第1項規定加重其刑，公訴意旨漏未斟酌上情，惟此部分
    基本社會事實相同，且經本院當庭告知上開罪名，爰依法變
    更起訴法條。被告雖於被告肇事後留在現場，且於警方尚未
    能發覺其本案過失傷害犯行之前，即主動坦承其為肇事車輛
    駕駛人，惟於本院審理時經傳喚未到並經通緝，即無接受裁
    判之意思，核與刑法第62條前段所規定自首之要件不合，是
    被告就本案犯行即無自首之適用。
(三)爰審酌本案車禍發生之情節、告訴人所受傷害程度、被告於
    犯後否認犯行之態度，及被告係國中畢業、離婚、育有1名
    未成年子女之智識程度、生活狀況等一切情狀，量處如主文
    所示之刑，並諭知易科罰金之折算標準。
據上論斷，應依刑事訴訟法第299條第1項前段、第300條，判決
如主文。
本案經檢察官葉清財提起公訴，檢察官李駿逸、甲○○庭執行職務
　　
中　　華　　民　　國　　110 　年　　2 　　月　　9 　　日
　　　　　　　　　刑事第十二庭  法　官　莊政達
以上正本證明與原本無異。
如不服本判決應於收受本判決後20日內向本院提出上訴書狀，並
應敘述具體理由。其未敘述上訴理由者，應於上訴期間屆滿後20
日內向本院補提理由書狀（均須按他造當事人之人數附繕本）「
切勿逕送上級法院」。 
  　　　　　　　　　　　　　　　書記官　歐慧琪
中　　華　　民　　國　　110 　年　　2 　　月　　9 　　日
附錄本案論罪科刑法條：
修正前刑法第284條第1項前段：
因過失傷害人者，處6月以下有期徒刑、拘役或5百元以下罰金。